【裁判字號】    99,事聲,10081
【裁判日期】    991011
【裁判案由】    聲明異議
【裁判全文】
臺灣臺北地方法院民事裁定           99年度事聲字第10081號
異  議  人
即  債務人  甲○○
上列異議人與債權人丙○○、乙○○間假扣押強制執行事件，異
議人對於中華民國99年8月4日本院民事執行處司法事務官所為98
年度司執全字第2281號裁定提出異議，本院裁定如下：
    主  文
異議駁回。
    理  由
一、按強制執行事件，由法官或司法事務官命書記官督同執達員
    辦理之；本法所規定由法官辦理之事項，除拘提、管收外，
    均得由司法事務官辦理之；強制執行法第3 條及法院組織法
    第17條之2第1項第2 款分別定有明文。次按司法事務官處理
    事件所為之處分，與法院所為者有同一之效力；當事人對於
    司法事務官處理事件所為之終局處分，得於處分送達後十日
    之不變期間內，以書狀向司法事務官提出異議；司法事務官
    認前項異議有理由時，應另為適當之處分；認異議為無理由
    者，應送請法院裁定之；法院認第一項之異議為有理由時，
    應為適當之裁定；認異議為無理由者，應以裁定駁回之；民
    事訴訟法第240之3條及第240之4條並有明文，此為強制執行
    法第30條之1 所準用。本件異議人於本院民事執行處司法事
    務官為駁回聲明異議之處分送達後10日內，以書狀表示不服
    而提出異議，司法事務官認其異議無理由而送請本院裁定，
    核與上開規定相符，合先敘明。
二、異議意旨略以：債權人之債權金額僅新台幣（下同）300萬
    元，卻查封異議人三棟房地（價值超過3,000萬元）及帳戶
    存款，其中坐落台北市○○區○○路2段190號8樓之35之不
    動產價值近2,000萬元，有買賣契約書可證，縱扣除抵押債
    權後所餘500萬元已足清償，故異議人就其他兩棟房地之執
    行顯屬超額查封，為法所不許，為此聲明異議等語。
三、按查封動產，以其價格足清償強制執行之債權額及債務人應
    負擔之費用者為限，強制執行法第50條定有明文，此依同法
    第113條及第136條之規定，於不動產假扣押執行程序亦有準
    用。又拍賣不動產之限度依強制執行法第96條規定：供拍賣
    之數宗不動產，其中一宗或數宗之賣得價金，已足清償強制
    執行之債權額及債務人應負擔之費用時，其他部分應停止拍
    賣。前項情形，債務人得指定其應拍賣不動產之部分。但建
    築物及其基地，不得指定單獨拍賣。依上法條對照觀之，在
    執行標的物為不動產之情形下，因拍定前無從確知是否有人
    應買及是否已足清償強制執行之債權額及債務人應負擔之費
    用，故除極為明顯之超額查封外，應加計種種不確定之因素
    而為查封，否則強制執行法第96條即無適用之餘地。
四、經查：本件執行債權人丙○○、乙○○於98年12月18日持本
    院98年度裁全字第7102號民事裁定，於供擔保並繳納執行費
    2萬3,976元後，聲請就異議人之財產於299萬7,000元範圍內
    為假扣押，本院遂於98年12月21日就門牌台北市○○區○○
    路4段224號3樓之建物暨其坐落基地、門牌台北市○○區○
    ○街12巷2之5號建物暨其坐落基地、門牌台北市○○區○○
    路2段190號8樓之3建物暨其坐落基地予以查封，並辦妥查封
    登記，此有假扣押強制執行聲請狀、本院98年度裁全字第
    7102號裁定、本院98年12月21日北院隆98司執全公字第2281
    號函、台北市大安地政事務所98年12月22日北市大地一字第
    09831 839800號函附於本院98年度司執全字第2281號執行卷
    宗可稽。異議人於本院98年度裁全字第7102號卷雖提出不動
    產買賣契約書，主張上開查封標的中建物門牌台北市○○區
    ○○路2段190號8樓之3建物暨其坐落基地（下稱系爭不動產
    ）價值高達1,890萬元，扣除第一順位抵押權人華南商業銀
    行所設定之最高限額擔保債權1,362萬元後，所餘仍有528萬
    元，已足確保執行債權人丙○○、乙○○假扣押債權299萬
    7,000元之清償，應無再查封其他不動產之必要云云。惟查
    ，系爭不動產之價值於扣除抵押債權後究竟可否保全假扣押
    債權，尚須考量拍賣成交價平均較市價減少二至三成，且須
    扣除執行費用、最優先順位之土地增值稅、房屋稅、地價稅
    、土地增值稅及次優先之一般稅捐，再該不動產是否出租他
    人而致應買人無法使用，亦將嚴重影響其價值。況我國之強
    制執行法係採平等主義，准許有執行名義之債權人以及對標
    的物有擔保物權之優先債權人參與分配，是為兼顧債權人及
    債務人之利益，於查封時是否超額查封均需一併考量，並非
    如現款般加總計算之單純，否則對初步數字計算超額部分率
    予啟封，當執行標的不足清償債權時，債務人早將前述已啟
    封之不動產處分，自難達保全執行目的。本件查封標的中門
    牌台北市○○區○○路2段190號8樓之3建物暨其坐落基地已
    設定最高限額1,362萬元之抵押權，又該基地即台北市○○
    區○○段一小段4、5、6、8地號土地依上保全執行卷內所附
    98年12月25日列印之土地登記簿謄本所載公告現值依次為
    492000元、492000元、417463元、335954元，較之前次移轉
    現值平均增值約百分之二十，鉅額增值稅顯難避免，而該建
    物更自95年4月1日起至105年3月31日止以每月5000元長期出
    租予第三人柏鼎科技股份有限公司使用。另門牌台北市○○
    區○○路4段224號3樓之建物暨其坐落基地、門牌台北市○
    ○區○○街12巷2之5號建物暨其坐落基地之不動產上分別設
    定高達1,180萬元、1,270萬元之最高限額抵押權，且前者自
    98年7月1日起至108年6月30日止以每月12000元長期出租予
    第三人吳佩真；後者則自98年9月1日起至108年8月1日止以
    每月8000元長期出租予第三人陳姿吟，此亦有各該租賃契約
    書附於同上卷內可按。依上說明，系爭基隆路建物及其基地
    ，如進入拍賣程序，其拍定價平均僅為市價七至八成，且有
    執行費、土地增值稅、房屋稅、地價稅、抵押債權額1362萬
    元及次優先之一般稅捐，須優先扣減，並有長期租約減損價
    值，是則系爭基隆路建物及其基地，縱如異議人所言有1890
    萬元市值，然考量以上因素，即難認有何超額查封情事，而
    其餘兩處建物及基地，區位房價普遍較低，又有高額抵押及
    長期租約負擔，殘值難計，自應依強制執行法第96條規定處
    理，另異議人帳戶存款即板信商業銀行股份有限公司存款餘
    額僅新台幣358元及港幣400.06元，有板信商業銀行股份有
    限公司98年12月28日板信集中字第0987458730a號函附於同
    上卷足稽，對債權之保全並無多大助益。本院衡酌上開一切
    客觀情事，認為執行法院尚無過度超額查封之情形。準此，
    本院司法事務官駁回異議人聲明，並無違誤，異議意旨指摘
    原裁定不當，求予廢棄，為無理由，應予駁回。
五、據上論結：本件異議為無理由，依強制執行法第30 條之1、
    民事訴訟法第240條之4第3項後段，裁定如主文。
中    華    民    國    99    年    10    月  11     日
                  民事第一庭    法  官  莊訓城
以上正本係照原本作成
如不服本裁定應於送達後10日內向本院提出抗告狀，並繳納抗告
費新臺幣1,000元
中    華    民    國    99    年    10    月  11     日
                                書記官  陳俐妙

司法院資訊處製作；財團法人民間司法改革基金會備份。
